【裁判字號】    98,訴,727
【裁判日期】    980708
【裁判案由】    違反毒品危害防制條例
【裁判全文】
臺灣臺南地方法院刑事判決               98年度訴字第727號
公  訴  人  臺灣臺南地方法院檢察署檢察官
被      告  乙○○
上列被告因違反毒品危害防制條例案件，經檢察官提起公訴（98
年度撤緩毒偵字第60號），被告於準備程序期日就被訴事實為有
罪之陳述，本院合議庭裁定由受命法官獨任進行簡式審判程序，
判決如下：
    主  文
乙○○施用第一級毒品，累犯，處有期徒刑拾月。
    事  實
一、乙○○前於民國九十四年間因施用毒品案件，經本院以九十
    四年度毒聲字第九六九號裁定送觀察、勒戒後，因認有繼續
    施用毒品之傾向，再經本院以九十五年度毒聲字第四九八號
    裁定送強制戒治，於九十六年七月九日戒治期滿執行完畢釋
    放，並由臺灣臺南地方法院檢察署檢察官以九十六年度戒毒
    偵字第一二五號為不起訴處分確定。其復因贓物案件，經本
    院於九十五年九月二十九日以九十五年度簡字第二九九二號
    判處有期徒刑四月確定，嗣因適逢減刑，經減為有期徒刑二
    月後，甫於九十六年九月九日執行完畢。詎乙○○仍未戒除
    毒癮，於前開強制戒治執行完畢釋放後之五年內，復基於施
    用第一級毒品海洛因之犯意，於九十七年七月三十日上午九
    時許（起訴書誤載為九十七年七月二十七日下午八時許），
    在臺南市○○路與樹林街公園廁所內，以將海洛因摻入香菸
    燃燒吸食之方式，施用第一級毒品海洛因一次。嗣於同日中
    午十二時三十分許，乙○○在前開廁所旁因行跡可疑遭警盤
    查，經其同意為警於當日下午一時許在警局採其尿液送驗後
    ，結果呈嗎啡陽性反應，始查知上情。
二、案經臺南市警察局第三分局報請臺灣臺南地方法院檢察署檢
    察官偵查起訴。
    理  由
一、本件係經被告乙○○於本院當庭表示認罪，而以簡式審判程
    序加以審理，此有本院九十八年六月二十四日準備程序筆錄
    及同日審判筆錄各一份附卷可憑，則依據刑事訴訟法第二百
    七十三條之二、同法第一百五十九條第二項之規定，本件不
    適用傳聞法則有關限制證據能力之相關規定，合先敘明。
二、上揭事實，業據被告於本院審理時坦承不諱，並當庭為認罪
    之表示（見九十八年六月二十四日準備程序筆錄），而被告
    經採尿送驗後，係呈嗎啡陽性反應，此有詮昕科技股份有限
    公司於九十七年八月十二日出具之濫用藥物尿液檢驗報告（
    檢體資料：097C3-180號）、臺南市警察局第三分局偵辦乙
    ○○涉嫌毒品危害防制條例案送驗尿液及年籍對照表各一紙
    附卷可稽。本院並參諸海洛因經注射入人體後，約百分之八
    十於二十四小時內自尿中排出，一般而言，尿液中能否驗出
    嗎啡陽性反應與其投與量、投與途徑、採尿時間、個人體質
    及檢驗方法之靈敏度有關，國外曾有文獻報導注射六毫克之
    海洛因鹽酸鹽，其代謝物嗎啡之平均可檢出時限約為二十六
    小時；又目前常用的尿液安非他命或嗎啡篩檢方式包括酵素
    免疫分析法、薄層色層分析法和放射免疫分析法，在文獻報
    告中，確實有藥品或食物因交叉反應，可在尿液測試中產生
    偽陽性之安非他命或嗎啡反應，惟利用精密之儀器分析，將
    可排除偽陽性之可能，而得到正確答案，因此篩檢結果必須
    進一步確認。在目前最常用之確認方法為氣相層析質譜儀，
    此因乃在良好的操作條件下，以氣相層析質譜儀作藥物及其
    代謝產物定性及定量分析，幾乎不會有偽陽性反應產生，此
    有行政院衛生署藥物食品檢驗局八十一年九月八日（八一）
    藥檢壹字第八一一四八八五號函及行政院國軍退除役官兵輔
    導委員會臺北榮民總醫院八十三年四月七日（八三）北總內
    字第０三０五九號函分別述明斯旨可考。而被告尿液既經警
    於九十七年七月三十日下午一時許採集，並送往詮昕科技股
    份有限公司採酵素免疫分析法及氣相層析質譜儀法施以鑑驗
    ，結果並呈現嗎啡陽性反應，已如前述，則依前開函釋說明
    可以推知，被告最遲施用海洛因之時間應係在採尿之時往前
    回溯二十六小時內之某時（即九十七年七月二十九日上午十
    一時後之某時）無訛，足見被告上揭自白核與事實相符，從
    而起訴書記載施用毒品時間為九十七年七月二十七日下午八
    時許，已遠逾前揭函釋尿液可檢出海洛因代謝物嗎啡之平均
    時限，諒係誤載，併此敘明。又被告前於九十四年間因施用
    毒品案件，經本院以九十四年度毒聲字第九六九號裁定送觀
    察、勒戒後，因認有繼續施用毒品之傾向，再經本院以九十
    五年度毒聲字第四九八號裁定送強制戒治，於九十六年七月
    九日戒治期滿執行完畢釋放，並由臺灣臺南地方法院檢察署
    檢察官以九十六年度戒毒偵字第一二五號為不起訴處分確定
    等情，亦有臺灣高等法院被告前案紀錄表附卷足憑。綜上所
    述，本件事證明確，被告施用第一級毒品海洛因之犯行，堪
    以認定，應依法論科。
三、查海洛因係屬毒品危害防制條例第二條第二項第一款所規定
    之第一級毒品，故核被告所為，係犯毒品危害防制條例第十
    條第一項之施用第一級毒品罪。被告非法持有第一級毒品海
    洛因之低度行為，已為其進而施用之高度行為所吸收，不另
    論罪。又被告有如事實欄所載業經執行有期徒刑完畢之前科
    紀錄，有臺灣高等法院被告前案紀錄表在卷可稽，被告於五
    年內故意再犯本件有期徒刑以上之施用第一級毒品罪，為累
    犯，應依刑法第四十七條第一項規定加重其刑。爰審酌被告
    之犯罪動機、目的、手段及曾因施用毒品案件，經強制戒治
    執行程序後，仍再犯本件之罪，顯見其毫無悔意，戒癮之意
    志力極為薄弱，惟念及其施用毒品之犯行，在本質上尚屬戕
    害自身身心健康之行為，且能坦承犯行，犯罪後之態度尚佳
    等一切情狀，量處如主文所示之刑，以資懲儆。
據上論斷，應依刑事訴訟法第二百七十三條之一條第一項、第二
百九十九條第一項前段，毒品危害防制條例第十條第一項，刑法
第十一條前段、第四十七條第一項，判決如主文。
本案經檢察官甲○○到庭執行職務。
中    華    民    國    98    年     7     月    8    日
                  刑事第五庭    法  官  張瑛宗
以上正本證明與原本無異。
如不服本判決應於收受本判後10日內向本院提出上訴書狀，並應
敘述具體理由。其未敘述上訴理由者，應於上訴期間屆滿後20日
內向本院補提理由書狀（均須按他造當事人之人數附繕本）「切
勿逕送上級法院」。
                                書記官  蔡志賢
中    華    民    國    98    年     7     月    8    日
附錄本案論罪科刑法條：
毒品危害防制條例第10條
施用第一級毒品者，處 6 月以上 5 年以下有期徒刑。
施用第二級毒品者，處 3 年以下有期徒刑。


司法院資訊處製作；財團法人民間司法改革基金會備份。
